臺灣高等法院刑事判決　　　　　　　　　　　　　　九十三年度上易字第七三二號
　　上　訴　人　臺灣桃園地方法院檢察署檢察官
　　被　　　告　己○○
　　被　　　告　丙○○
　　被　　　告　戊○○
　　被　　　告　甲○○
　　被　　　告　丁○○
　　被　　　告　乙○○
　　右六人共同
　　選任辯護人　吳秀菊 律師
右上訴人因恐嚇等案件，不服臺灣桃園地方法院九十二年度訴字第二九一號，中華民
國九十三年二月二十七日第一審判決（起訴案號：臺灣桃園地方法院檢察署九十一年
度偵續字第四號），提起上訴，本院判決如左：
    主  文
上訴駁回。
    理  由
一、公訴意旨略以：被告己○○、徐祥清、甲○○、戊○○、乙○○、丁○○共同基
    於貸予他人金錢並收取不相當重利之犯意聯絡，於民國（下同）八十八年九月七
    日，在桃園縣中壢市○○路一七○號己○○住處，趁庚○○需款孔急之際，共同
    貸予新臺幣（下同）五十萬元，約定庚○○須於同年十月十七日返還本利一千三
    百五十萬元，從而取與原本顯不相當之重利。嗣因庚○○無法依限還款，乃於同
    年十月十九日，又重新簽發金額各為一千萬、二百萬元之本票及保管條各一張交
    與己○○，約定分別於同年十一月五日、十五日償還，惟庚○○僅於同年十一月
    四日返還五十萬元，己○○因此心生不滿，乃夥同丙○○、甲○○、乙○○、戊○○、丁○○等人共同基於恐嚇取財之犯意聯絡，於同年十二月二日，在己○○
    家中，以「如有不從就要給你好看」、「如果不還錢的話，找殺手幹掉你」、「
    火力強大，有槍，並且認識很多兄弟要對付你」等加害生命、身體之事恐嚇庚○○，致其心生畏懼，簽發本票（金額共計一億七千八百五十萬元）、保管條各七
    張交付與己○○等人，因認被告等人均共同涉犯刑法第三百四十四條重利罪嫌及
    同法第三百四十六條第一項之恐嚇取財罪嫌。
二、訊據被告等人均堅決否認有上開被訴之犯行，（一）己○○辯稱：告訴人稱其在
    大陸投資作古董生意，非常賺錢，就叫伊投資，說賺錢會分紅，伊相信告訴人，
    就陸陸續續借款四百十萬元給告訴人，有些錢是向友人即共同被告丙○○或其他
    親戚朋友借來的，又伊並未逼迫告訴人簽發高額本票，只在第一次借錢時之八十
    八年九月七日收到一張一千萬元的本票，是告訴人自己說他很賺錢，一定會還錢
    ，故意開一張高額本票取信伊，伊也因此相信告訴人，所以當天借他五十萬元，
    後來伊在八十九年九月二十七日與其他告訴人的債權人徐東寶及李祥清，三人共
    同與告訴人結帳，告訴人確認他欠伊的金額為二百十萬元，當日告訴人就再開一
    張同額的本票給伊，伊只拿過告訴人這二張本票，而且第一張本票在後來告訴人
    還錢的時候已經撕毀了，伊只有拿第二張二百十萬元的本票去告他民事，其他的
    本票都沒有拿；又告訴人有時來借錢時，為了取信，有當場簽發一些高額的本票
    及與本票同金額的保管條要給伊作擔保，八十八年十二月二日當日，告訴人要開
    票時又說他手痛，所以有些票上受款人關於伊姓名的部分是伊自己或在場之甲○○寫的，但伊都沒有收下那些票，伊收的就是那二張，伊都沒有向告訴人收利息
    ，高額的本票也是告訴人自己要開的，伊沒收也沒有要向告訴人催討本金以外的
    錢，也從來沒有凶過或恐嚇告訴人，沒犯重利及恐嚇取財罪等語。（二）甲○○
    辯稱：伊是被告己○○的朋友，告訴人來向己○○借錢時，伊都有在場，告訴人
    確實說他在大陸的古董生意很賺錢，叫己○○借錢給他投資，沒有人兇他，也沒
    有人恐嚇他，告訴人有時借錢時為了要表示他很賺錢，一定會還錢，就說他要開
    高額的本票及保管條作擔保，且叫伊幫忙寫，伊就幫他寫，但沒有人收他的那些
    保管條及本票，也沒有人恐嚇他，都是他自願開票的，而且沒人收他的保管條及
    本票，伊也沒有拿過任何告訴人簽的本票，沒犯重利及恐嚇取財罪等語。（三）
    丙○○、戊○○、丁○○、乙○○則均辯稱：伊等是己○○的朋友，有看過告訴
    人向己○○借錢，告訴人並說他在大陸的古董生意很賺錢，一定會還錢，大家都
    相信他，沒有人兇他、恐嚇他，伊四人都沒拿過告訴人的本票，也不知道告訴人
    開本票的事等語。經核公訴人認被告等人涉犯重利及恐嚇取財罪嫌，無非以告訴
    人之指訴、卷附保管條、本票、切結書、協議書、合作履約保證書等為主要論據
    。
三、關於被訴重利罪部分：
（一）公訴人認被告六人於八十八年九月七日共同借款五十萬元予告訴人，約定於十
      月十七日須返還本利一千三百五十萬元，告訴人屆期未返還，又再簽發二百萬
      元、一千萬元之本票各一張，認被告六人此部分所為係犯重利罪嫌，並有告訴
      人所提出之前開本票影本二紙可稽。惟此為被告等人所否認，並據辯稱上開本
      票是告訴人自願開的，因告訴人表示自己大陸生意很賺錢，為了證明自己一定
      會還錢，所以開立高額本票取信伊，伊無收取高利之意等語。告訴人雖提出八
      十八年十月十七日所簽發前開金額共一千二百萬元之本票為據，然關於此借款
      及簽發本票之經過情形，依告訴人歷次所述，其係因需款孔急，都借不到錢，
      而於八十八年九月七日向被告己○○借款五十萬元，當場簽發如附表編號一至
      四共一千四百萬元之本票共四張，約定四十日還款，並遭被告六人當場恐嚇不
      還錢，要伊命很容易，伊於屆期八十八年十月十七未還款，就再簽發如附表編
      號五（二百萬元）、六（一千萬元）所示之本票予被告己○○，而在當日，被
      告己○○並撕毀前開編號一至四共一千四百萬元四張本票（見九十一年度偵續
      字第四號卷第四十六頁附九十一年三月十八日偵訊筆錄，及告訴代理人於原審
      九十二年五月二十七日庭訊時所提之一覽表一份，及原審九十三年二月九日審
      判筆錄，已整理製作如附表所示）。是自告訴人所述各情觀之，告訴人在借不
      到錢之情形下向被告己○○借款五十萬元，且遭被告等人恐嚇一定要還錢並簽
      發本票，則若真如告訴人所指借五十萬元四十日，要還利息一千三百五十萬元
      （當日簽發一千四百萬元支票，扣除本金五十萬元，公訴人及告訴人均認其餘
      一千三百五十萬元為利息），衡情告訴人若真願付出如此高額利息，應不可能
      如其所述到處都借不到錢，且在一般情形，縱然向所謂之地下錢莊借款並付出
      高額利息，亦有一定之利率計息方式，不可能如本案情形任由被告己○○隨意
      稱借五十萬元四十日總共要還一千四百萬元，且若告訴人認為借款條件不合理
      ，不借即可，被告己○○亦無以強暴手段逼使告訴人一定要借錢之理，是告訴
      人所指稱於借款時即遭被告己○○恐嚇並簽本票一節，顯違常情，是否真實可
      採，即非無疑問，自應再調查其他證據以查明被告等是否確有公訴人所指之重
      利犯行。
（二）再告訴人指稱八十八年九月七日借款當日並簽發如附表編號一至四共一千四百
      萬元四張本票予己○○。然被告己○○於原審訊問時，則僅承稱有收到如附表
      編號三金額一千萬元之本票而已（見原審九十三年二月九日審理筆錄），是告
      訴人是否真有簽發編號一、二、四號金額共四百萬元之本票，亦非無疑問。告
      訴人於原審又稱該四張本票已於第二次開票時（八十八年十月十九日）遭被告
      己○○撕毀，無法提出影本供參酌，依此，自難僅憑告訴人片面之指訴而認為
      被告己○○真有為收取重利而於八十八年九月七日強逼告訴人簽發共一千四百
      萬元之本票。再依告訴人所述，其於八十八年十月十九日，又再遭被告己○○
      逼使簽發如附表編號五、六金額共一千二百萬元之本票二紙，公訴人亦執此而
      認被告己○○確有收取重利情事。然依告訴人所述，被告己○○於是日（八十
      八年十月十九日）並撕毀前開八十八年九月七日所簽發共一千四百萬元之四紙
      本票，則告訴人在未償還分文之情形（依告訴人自己所陳，其第一次還款係在
      八十八年十一月四日還被告己○○五十萬元，見前述原審卷一第一０八頁附告
      訴代理人所庭呈一覽表及九十年他字第一０九七號偵查卷附第十一頁收據影本
      ，被告己○○亦不爭執告訴人於八十八年十一月有還款五十萬元），被告己○○焉有主動銷燬一千四百萬元本票，而逼使告訴人再簽發較原先其所持有本票
      數額更少之一千二百萬元本票之理，且即使告訴人所指訴簽發本票之各節情形
      為真，則於八十八年十月十九日，告訴人既連本帶利一千四百萬元均未償還，
      而被告己○○又已撕毀原持有之一千四百萬元本票，則告訴人於八十八年十月
      十九僅簽發一千二百萬元數額之本票予被告己○○收執，亦與告訴人與公訴人
      所指被告己○○收取重利一千三百五十萬元之數額不符。況被告己○○均否認
      有收受該二紙共一千二百萬元本票，及遍查全卷亦無證據足認被告己○○有執
      此該二紙本票向告訴人催討本利之意，被告己○○一再辯稱共借款四百十萬元
      予告訴人，告訴人僅清償二百萬元，尚餘二百十萬元未還，從未拿本票向告訴
      人要過高額利息等語，亦與其在臺灣台北地方法院審理兩造本案債務之本票民
      事糾紛時所辯相符，有該院九十年度簡上字第二一四號民事判決書一份附卷可
      稽。是縱告訴人有簽發如附表編號五、六共一千二百萬元之本票，亦不能逕認
      被告己○○確有收取一千三百五十萬元利息之意，公訴人執此而認被告己○○
      有收取重利一千三百五十萬元犯行，尚屬無據。
（三）再依告訴人所述，其因向被告己○○借款，而遭被告等人恐嚇共分六次簽發本
      票予被告等人收執，而自附表所列之告訴人歷次開票情形，告訴人分別於八十
      八年九月七日、同年十月十九日、同年十一月四日、十二月二日、八十九年一
      月十七日、八十九年九月二十七日，分六次簽發本票予被告己○○。然而除八
      十八年十二月二日所簽發之部分本票（即附表編號十至十六號）及八十九年九
      月二十七日最後一次所簽發本票（即附表編號十八號）外（公訴人認八十八年
      十二月二日簽發本票一事，被告等人另涉犯恐嚇取財罪嫌，但被告被訴此部分
      犯罪亦不成立，詳如後述），其餘所簽發之本票，依告訴人所述，被告己○○
      均已歸還，再參酌被告己○○與告訴人間有多次債務關係，則告訴人所指簽發
      本票情形，與一般常見之換票情形相類似，自告訴人所述每次簽發本票情形觀
      之，非無可能係被告己○○向告訴人催討債務時，因告訴人未如期清償而一再
      以重新簽發本票為由達其延期清償之目的。則告訴人指訴其因積欠本利未還，
      每次開票都是遭被告等人強逼一節，是否真實，亦非無疑問。而依告訴人所述
      ，其於八十八年十二月二日又再向被告己○○借款一百五十萬元（對此借款數
      額，被告己○○則主張係一百八十五萬元），是若真如告訴人所指其於第一次
      借款五十萬元時，即遭被告己○○逼迫借四十日連本帶利要還一千四百萬元之
      顯不相當重利，焉有可能於二個月餘後又再向被告己○○借款一百五十萬元之
      理。
（四）至告訴人所提出於八十八年九月七日借款時所簽發之合作履約保證書（見九十
      年偵字第四六一０號卷第四十二頁）、切結書（同偵查卷第四十四頁），前者
      所謂「合作履約保證書」係告訴人同意於八十八年十月十七日出資一千萬元為
      合作生意共同基金，是自形式上觀之，即不能認為與本件借款或與被告己○○
      有何直接關係，亦難以此而推認被告己○○有要向告訴人收取一千萬元以上利
      息之意。後者「切結書」亦係以告訴人名義書立，內容為被告己○○出資五十
      萬元予告訴人投資在大陸地區之古董文物等生意，於八十八年十月十七日前要
      歸還本金及利潤二百萬元。自切結書之內容觀之，似乎被告己○○當日交付告
      訴人五十萬元並非借款而係投資，而告訴人則承諾在八十八年十月十七日前要
      歸還本金及利潤二百萬元，亦非公訴人所指之高利一千三百五十萬元。再被告
      甲○○、丙○○、戊○○、丁○○、乙○○等人均一再辯稱親眼見聞告訴人係
      以其在大陸投資古董文物生意很好賺為由，向被告己○○借錢，除允諾會還錢
      外，也說賺的錢會分大家等語，及被告己○○所舉之證人即其母陶蔚然、其姐
      劉韻芝，於原審亦均到庭證稱在家中看過告訴人來向被告己○○借錢，告訴人
      有一直說他的生意很好賺，利潤很高，叫被告己○○找朋友來投資，劉韻芝也
      聽信告訴人的話而拿錢給被告己○○借給告訴人，氣氛很和諧，告訴人來找家
      中找過被告己○○很多次，都是在講錢的事，氣氛很和諧等語（見原審卷九十
      二年十月十三日審判筆錄）。再參酌前開告訴人於借款時所簽立之合作履約保
      證書、切結書，則被告己○○辯稱本件借款緣由係告訴人以投資大陸地區生意
      很好賺，所以借款予告訴人，告訴人簽一千萬元本票是表示有能力還款，並非
      要向告訴人收取重利一節，並非無稽。至雙方均提及第一次借款五十萬元時，
      另一在場之人「林瞳飛」，被告己○○與告訴代理人於原審則均指與「林瞳飛
      」並非熟識，無法提出年籍資料供調查（見原審九十三年二月九日審理筆錄）
      ，本院就此部分亦再難查證。而其餘在場之人即被告等人又均一再辯稱係告訴
      人自願簽發本票，告訴人為表示真有還款能力，還開立高額本票取信被告己○○，並無收取高利等語，且無證據證明被告己○○事後真有向告訴人催討如此
      相當重利，告訴人與被告間之借貸亦有可能係投資關係，已如前述，告訴人之
      指訴又有如上所述之諸多矛盾不合理之處，自難僅憑告訴人前後矛盾不一之指
      訴而推認被告等人有重利犯行。
四、關於被訴恐嚇取財罪部分：
（一）告訴人固一再指稱於八十八年十二月二日遭被告等人恐嚇而簽發如附表編號八
      至十五號本票共八紙，金額共一億七千八百五十萬元，並提出本票影本、保管
      條等件在卷為憑。惟此為被告等人所否認，均辯稱未曾以恐嚇手段逼迫告訴人
      簽發本票，亦均未收受該數張本票等語。查告訴人與被告己○○間有債權債務
      關係已如前述，而債權人與債務人間簽發票據之原因有多種可能，依告訴人所
      述，其於八十八年十二月二日所簽發之本票八紙，除被告己○○收執三紙外，
      其餘五紙則為其餘被告甲○○（三千萬元）、丙○○（三百五十萬元）、戊○○（三百五十萬元）、丁○○（三百五十萬元）、乙○○（三百五十萬元）一
      人各一紙，而簽發予被告己○○之本票三紙中，如附表所示編號八、九之面額
      各七千八百萬元、三百萬元之本票則已於八十九年一月十七日歸還予告訴人，
      其中編號八面額七千八百萬元之該張本票，依告訴人所述，被告於八十九年一
      月十七日歸還時，告訴人有再簽發一張同面額之本票交予被告己○○（即附表
      編號十六之本票）。而告訴人重行簽發之同額七千八百萬元本票，被告則亦於
      八十九年二月二十七日歸還（當日尚歸還如附表所示編號十七號面額一百五十
      萬元之本票），且告訴人於八十九年二月二十七日所再簽發者係面額二百十萬
      元之本票（即附表編號十八之本票），則若被告己○○真有如告訴人所指之恐
      嚇取財犯行，焉有於事後在告訴人未付款之情形下即輕易返還部分高面額本票
      之理。雖告訴人又一再陳稱每次開票都遭被告等人恐嚇，然告訴人所指，被告
      己○○又已返還大部分本票（被告己○○僅編號十、十八未還），而告訴人與
      被告己○○二人間又有債務及投資款項糾紛，已如前述，依告訴人尚陳稱八十
      八年十二月二日當日有再向被告己○○借款一百五十萬元，而遭被告等人強迫
      簽發本票，是依告訴人自己所述，其係因向被告借貸金錢始簽發本票予被告等
      人，則縱然被告等人真有取得告訴人所簽發之本票，然最有可能之原因亦係因
      告訴人與被告己○○間之債務而起。公訴意旨亦稱被告等係以逼使告訴人還錢
      而施以恐嚇言語逼開本票，則被告等人主觀上既係在催討債務，自無為自己不
      法所有意圖可言。
（二）又如前述，告訴人亦承稱八十八年十二月二日簽票同時，有再向被告己○○借
      款一百五十萬元（關於此部分，被告己○○係主張當日借款一百八十五萬元）
      ，然告訴人指稱此部分亦係遭被告等人以恐嚇手段強迫要再借回已返還之一百
      五十萬元所致（依告訴人自己所陳，其第一次還款係在八十八年十一月四日還
      被告己○○五十萬元、第二次還款係在八十八年十一月中旬還一百萬元，見前
      述原審卷一第一０八頁附告訴代理人所庭呈一覽表）。然被告等人若真要恃眾
      以強暴手段逼使告訴人簽發高額本票，亦無準備大筆現金，再以不法手段逼使
      他人向自己借錢，藉此取得本票之理，反之，告訴人因急需金錢，其為達能借
      得現金之目的，而虛張聲勢誇大還款能力，故意簽發高額本票以取得被告等人
      之信任，向被告等人借得金錢之可能性為較大。且一般人出借金錢予他人，莫
      不以能取回本金為要，若已取回先前出借之金錢，實無再以強暴手段要債務人
      再取回原已償還之金錢，而一定要重新借貸之理，告訴人稱當日係遭被告等人
      恐嚇始再向被告己○○借貸一百五十萬元並被逼開高額本票一節，實屬不可信
      。
（三）告訴人固一再指稱於八十八年十二月二日遭被告等人恐嚇而簽發如附表編號八
      至十五號本票共八紙，金額共一億七千八百五十萬元，並提本票影本、保管條
      在卷為憑。然此為被告等人所否認，而關於附表編號十二至十五號之被告丙○○、戊○○、丁○○、乙○○所各收受之面額均為三百五十萬元本票部分，被
      告甲○○承稱該四張本票上受款人姓名均為其受告訴人所託所書寫（見原審九
      十三年二月九日審判筆錄），則是否以此即能推認被告丙○○、戊○○、丁○○、乙○○四人確有收受該本票，無疑問，且遍查全卷，亦無證據證明被告丙○○等四人確有自告訴人處收受前開本票或曾持有本票向告訴人主張票款，自
      不能以告訴人有提出如此票據影本而推認被告丙○○等四人涉有恐嚇取財罪嫌
      。再被告己○○辯稱最初借與告訴人之五十萬元之來源，係向被告丙○○之母
      調借五十萬元，被告丙○○、甲○○、戊○○、乙○○、丁○○等人各開立面
      額十萬元之本票作為擔保，己○○再以該五十萬元投資告訴人所稱之古董生意
      ，即本件之五十萬元之交付，實為投資，但被告等亦恐到時本錢不能回收，故
      以借款稱之等語，核與被告丙○○於警訊中供稱：「（當初你們共同出資五十
      萬元由何而來？）由我向我母親洽借，但由丁○○、己○○、乙○○、戊○○
      及甲○○共同簽下本票各一張新臺幣十萬元交由我母親收執，只是簽訂合約及
      本票等事均由己○○出面替我們跟庚○○談。」等語（見九十年偵字第四六一
      ○號偵查卷第一一五頁附九十年六月十一日偵訊筆錄），均相吻合，且有被告
      己○○於八十八年九月七日向丙○○借款五十萬元之借據影本一紙、被告己○○於八十八年十一月四日收受告訴人返還五十萬元借款之收據影本一紙、被告
      己○○於八十八年十一月五日返還五十萬借款予丙○○之收據影本一紙等在卷
      可按（見原審卷二第二十五、二十六、二十七頁），及被告丙○○亦陳稱有借
      被告己○○一百八十五萬元，另被告己○○主張八十八年十二月二日係借貸告
      訴人一百八十五萬元，而被告丙○○於前開臺灣台北地方法院民事案件審理時
      亦到庭證稱，八十八年十二月二日有在被告己○○家中交付一百八十五萬元現
      金予被告己○○，被告己○○再借給本案之告訴人庚○○（見卷附前開台北地
      方法院九十年度簡上字第二一四號民事判決。該案亦採信丙○○之證詞，認告
      訴人在八十八年十二月二日向被告己○○借貸一百八十五萬元），是被告等人
      所辯被告己○○借與告訴人金錢有部分係向被告丙○○之母商借而來，及其餘
      被告丁○○、乙○○、戊○○、甲○○等人亦要幫其償還予丙○○一節，尚非
      無稽，則被告己○○即因此要求告訴人簽發其餘被告五人為受款人之本票，亦
      非無可能，公訴人徒以告訴人所提載有其餘被告姓名之本票影本而認被告丙○○五人亦涉犯此部分恐嚇取財犯行，亦嫌率斷。
（四）再告訴人於八十九年九月二十七日最後一次開票予被告時，尚有徐東寶、李祥
      清（被告己○○曾向該二人借錢，再借給告訴人，以上二人均已經檢察官為不
      起訴處分），及李祥清之鄰居賀中原、最初介紹人「林瞳飛」、另一位律師事
      務所之職員李豪等人在場，當日被告己○○及徐東寶、李祥清三人共同與告訴
      人結清債務，徐東寶、李祥清、李豪於偵查中則均證稱當日告訴人有承認向被
      告己○○借了很多次錢，己○○有些錢是向伊二人借的，告訴人有承諾都要還
      他們三人，並簽發本票各一張予他們三人收等語（見九十年度偵字第四六一０
      號偵查卷第七十七頁以下、第八十三頁以下附警訊筆錄、九十一年度偵續字第
      四號卷第六十五頁以下附九十一年十二月十六日檢察官訊問筆錄），及告訴人
      亦承稱於當日有簽發面額一百三十萬元本票予徐東寶，及面額八十萬元之本票
      予李祥清收執，並有該告訴人簽發予李祥清之本票影本一紙附卷可稽（見九十
      年度偵字第四六一０號偵查卷第一四四頁）。可知告訴人確實因需用金錢而一
      再向被告己○○借錢，且被告己○○尚以自己名義再向他人借得金錢再貸與告
      訴人，而非如告訴人所指係被告己○○以恐嚇手段逼使其借錢並開本票。而被
      告己○○與告訴人於八十八年十二月二日當日既亦確有金錢借貸關係，自難認
      被告等取得本票係基於意圖為自己不法所有之意圖。
（五）告訴人與被告己○○間有債務關係，已如前述，告訴人曾多次反覆簽發本票予
      被告收執，而於八十八年十二月二日以後之八十九年一月十七日、八十九年九
      月二十七日尚再簽發本票予被告己○○，若告訴人真係每次均遭被告等人強逼
      簽發高額本票，其竟遲至八十九年十二月二十七日始因本案債務糾紛至台北市
      殯葬管理處政風室接受訪談而指述被告等人（見九十年度偵字第四六一０號卷
      第四頁以下附訪談記錄），再於九十年一月十五日至警局提出告訴（見同偵查
      卷第七十九頁以下附警訊筆錄），其於事隔一年以後始追究被告等人之刑責，
      亦顯違常情。況依常理推之，從事地下錢莊不法放貸之人，對於其所從事之重
      利犯行應有警覺，殊難想像會讓借錢之人有機會影印其借據、本票等文件，而
      留有重利犯罪之證據，即告訴人竟能提出多件與被告等人間所簽有上開數量甚
      多之文件，顯與一般進行放貸圖取高利之情形不符。且遍查全卷亦無證據證明
      被告等人確實持有前開本票（指八十八年十二月二日所簽發者），或曾持本票
      向告訴人催討票款，自難徒以告訴人所提出之本票影本及其指述即推認係遭被
      告等人共同恐赫而簽發。公訴意旨並未詳查告訴人與被告己○○間尚有多次簽
      發本票及借貸金錢之事實及告訴人之指述有前開諸多矛盾不可採信之瑕疵，而
      誤認告訴人於八十八年十二月二日係遭被告等人以恐嚇手段簽發本票，認被告
      等人涉犯恐嚇取財罪嫌，尚有誤會。
五、綜上所述，本件告訴人之指述有諸多矛盾且與事實不符之處，而被告等人之辯解
    則非全然無稽，認被告等人辯解未犯重利及恐嚇取財罪，尚可採信。原審基此，
    以本件係雙方之民事債務糾紛，應循民事訴訟程序解決之，檢察官指訴被告等人
    共同涉犯刑法第三百四十四條之重利罪嫌、同法第三百四十六條第一項之恐嚇罪
    嫌，均無證據足資證明。此外，復查無其他積極證據足認被告等人確有檢察官所
    指之犯行，因認本件犯罪不能證明，而諭知被告等人無罪之判決，並無不合。原
    審檢察官依告訴人之請求，上訴意旨略稱：告訴人僅於八十八年九月七日向被告
    己○○借貸五十萬元、十二月二日借一百五十萬元，共二百萬元，已償還三百萬
    元；並無必要自動要求開立數億元之本票，可見上開本票及保管條等字據，均係
    被告等人以脅迫方式逼令告訴人簽立，其餘被告亦未否認於事發當時在場，顯係
    渠等共同為之，以圖謀不法之利益等前詞，經核並無足取，業如前述，則檢察官
    以前揭情詞，執以上訴，即為無理由，應予駁回。
據上論斷，應依刑事訴訟法第三百六十八條，判決如主文。
本案經檢察官鄭龍照到庭執行職務。
中　　　華　　　民　　　國　　九十三　　年　　　六　　　月　　 十一 　　日
                              臺灣高等法院刑事第十庭
                                  審判長法  官  溫　耀　源
                                        法  官  邱　同　印
                                        法  官  吳      燦
右正本證明與原本無異。
不得上訴。
          　　　　　　　　　　　　　　　書記官  陳　靜　姿
中　　　華　　　民　　　國　　九十三　　年　　　六　　　月　　 十一 　　日
附表(告訴人主張簽發本票予被告之附表) ：
┌──┬───┬───┬───┬───┬───┬────┬───────┐
│編號│簽發日│票據到│金 額(│受款人│有無簽│票   號 │備   註       │
│    │(民國)│期日  │新臺幣│      │立保管│        │              │
│    │      │      │)     │      │條    │        │              │
├──┼───┼───┼───┼───┼───┼────┼───────┤
│ 一 │88.9.7│88.10.│五十萬│均未能│無    │未能取得│(1)此為初次借款│
│    │      │17    │元    │取得票│      │票據影本│  五十萬當日所│
│    │      │      │      │據影本│      │票號不詳│  簽發，約定借│
│    │      │      │      │，收執│      │        │  款期四十日  │
│    │      │      │      │人均不│      │        │(2)二人同日另簽│
│    │      │      │      │詳，但│      │        │              │
├──┼───┼───┼───┤均是交├───┼────┤  立協議書(見 │
│ 二 │88.9.7│88.10.│二百萬│予劉振│無    │同右    │  90偵字4610號│
│    │      │17    │元    │宇收執│      │        │  卷第44頁）、│
│    │      │      │      │，受款│      │        │  、合作約保證│
├──┼───┼───┼───┤人應均├───┼────┤  書(見偵字461│
│ 三 │88.9.7│88.10.│一千萬│是劉振│無    │同右    │  0號卷第42頁)│
│    │      │17    │元    │宇。  │      │        │(3)88.10.19被告│
│    │      │      │      │      │      │        │  均撕毀作廢  │
├──┼───┼───┼───┤      ├───┼────┤              │
│ 四 │88.9.7│88.10.│一百五│      │有    │同右    │              │
│    │      │17    │十萬元│      │(見90 │        │              │
│    │      │      │      │      │他字10│        │              │
│    │      │      │      │      │97號卷│        │              │
│    │      │      │      │      │第6頁)│        │              │
│    │      │      │      │      │      │        │              │
├──┼───┼───┼───┼───┼───┼────┼───────┤
│ 五 │88.10.│88.11.│二百萬│己○○│有    │328427  │(1)票據影本見90│
│    │19    │5     │元    │      │(見90 │        │  偵字4610號卷│
│    │      │      │      │      │偵字46│        │  第13頁      │
│    │      │      │      │      │10號卷│        │(2)該票已於88.1│
│    │      │      │      │      │第19頁│        │  2.2歸還     │
│    │      │      │      │      │）    │        │              │
├──┼───┼───┼───┼───┼───┼────┼───────┤
│ 六 │88.10.│88.11.│一千萬│己○○│有    │328428  │(1)票據影本見90│
│    │19    │5     │元    │甲○○│(見90 │        │  偵字4610號卷│
│    │      │      │      │林瞳飛│他字10│        │  第14頁      │
│    │      │      │      │(被告 │97號卷│        │(2)該票已於88.1│
│    │      │      │      │稱由劉│第9頁)│        │  2.2歸還     │
│    │      │      │      │振宇收│      │        │              │
│    │      │      │      │執)   │      │        │              │
├──┼───┼───┼───┼───┼───┼────┼───────┤
│ 七 │88.11.│88.11.│一百萬│己○○│有    │328429  │(1)票據影本見90│
│    │4     │5     │元    │      │(見90 │        │  偵字4610號卷│
│    │      │      │      │      │他字10│        │  第17頁      │
│    │      │      │      │      │97號卷│        │(2)該票已於88.1│
│    │      │      │      │      │第14頁│        │  2.2歸還     │
│    │      │      │      │      │)     │        │              │
├──┼───┼───┼───┼───┼───┼────┼───────┤
│ 八 │88.12.│89.1. │七千八│己○○│有    │328432  │(1)當日被告有支│
│    │2     │12    │百萬元│      │(見90 │        │  付一百五十萬│
│    │      │      │      │      │偵字46│        │  予告訴人    │
│    │      │      │      │      │10號卷│        │(2)二人同日另簽│
│    │      │      │      │      │第21頁│        │  立讓渡書(見 │
│    │      │      │      │      │)     │        │  90他字1097號│
│    │      │      │      │      │      │        │  卷第32頁）、│
│    │      │      │      │      │      │        │  託管條(同前 │
│    │      │      │      │      │      │        │  卷第31頁）  │
│    │      │      │      │      │      │        │(3)票據影本(見9│
│    │      │      │      │      │      │        │  0偵字4610號 │
│    │      │      │      │      │      │        │  卷第16頁)   │
│    │      │      │      │      │      │        │(4)該票已於89.1│
│    │      │      │      │      │      │        │  .17歸還     │
├──┼───┼───┼───┼───┼───┼────┼───────┤
│ 九 │88.12.│89.1. │三百萬│己○○│有    │328433  │(1)同右        │
│    │2     │12    │元    │      │(見90 │        │(2)同右        │
│    │      │      │      │      │他字10│        │(3)票據影本見90│
│    │      │      │      │      │97號卷│        │  偵字4610號卷│
│    │      │      │      │      │第16頁│        │  第18頁      │
│    │      │      │      │      │)     │        │(5)該票已於89.1│
│    │      │      │      │      │      │        │  .17歸還     │
├──┼───┼───┼───┼───┼───┼────┼───────┤
│ 十 │88.12.│89.3. │五千三│己○○│有    │328437  │(1)同右        │
│    │2     │31    │百五十│      │(見90 │        │(2)同右        │
│    │      │      │萬元  │      │他字10│        │(3)票據影本見90│
│    │      │      │      │      │97號卷│        │  他字1097號卷│
│    │      │      │      │      │第19頁│        │  第20頁      │
│    │      │      │      │      │)     │        │              │
├──┼───┼───┼───┼───┼───┼────┼───────┤
│ 十 │88.12.│89.3.3│三千萬│甲○○│有    │票號影印│(1)同右        │
│ 一 │2     │1     │元    │      │(見90 │不清    │(2)同右        │
│    │      │      │      │      │偵字46│        │(3)票據影本見90│
│    │      │      │      │      │10號卷│        │  偵字4610號卷│
│    │      │      │      │      │第33頁│        │  第34頁      │
│    │      │      │      │      │)     │        │              │
├──┼───┼───┼───┼───┼───┼────┼───────┤
│ 十 │88.12.│89.3. │三百五│乙○○│有    │328438  │(1)同右        │
│ 二 │2     │31    │十萬元│      │(見90 │        │(2)同右        │
│    │      │      │      │      │偵字46│        │(3)票據影本見90│
│    │      │      │      │      │10號卷│        │  偵字4610號卷│
│    │      │      │      │      │第37頁│        │  第38頁      │
│    │      │      │      │      │)     │        │              │
├──┼───┼───┼───┼───┼───┼────┼───────┤
│ 十 │88.12.│89.3. │三百五│丙○○│有    │328439  │(1)同右        │
│ 三 │2     │31    │十萬元│      │(90偵 │        │(2)同右        │
│    │      │      │      │      │字4610│        │(3)票據影本見90│
│    │      │      │      │      │號卷第│        │  偵字4610號卷│
│    │      │      │      │      │35頁) │        │  第36頁      │
├──┼───┼───┼───┼───┼───┼────┼───────┤
│ 十 │88.12.│89.3. │三百五│戊○○│有    │328440  │(1)同右        │
│ 四 │2     │31    │十萬元│      │(見90 │        │(2)同右        │
│    │      │      │      │      │偵字46│        │(3)票據影本見90│
│    │      │      │      │      │10號卷│        │  偵字4610號卷│
│    │      │      │      │      │第31頁│        │  第32頁      │
│    │      │      │      │      │)     │        │              │
├──┼───┼───┼───┼───┼───┼────┼───────┤
│ 十 │88.12.│89.3.3│三百五│丁○○│有    │328442  │(1)同右        │
│ 五 │2     │1     │十萬元│      │(見90 │        │(2)同右        │
│    │      │      │      │      │偵字46│        │(3)票據影本見90│
│    │      │      │      │      │10號卷│        │  偵字4610號卷│
│    │      │      │      │      │第29頁│        │  第30頁      │
│    │      │      │      │      │)     │        │              │
├──┼───┼───┼───┼───┼───┼────┼───────┤
│ 十 │89.1. │89.1. │七千八│己○○│有    │328434  │(1)二人同日另簽│
│ 六 │17    │30    │百萬元│      │(見90 │        │  立讓渡書(見9│
│    │      │      │      │      │他字10│        │  0偵字第4610 │
│    │      │      │      │      │97號卷│        │  號卷第26頁）│
│    │      │      │      │      │第36-1│        │(2)票據影本見90│
│    │      │      │      │      │頁)   │        │  偵字4610號卷│
│    │      │      │      │      │      │        │  第12頁      │
│    │      │      │      │      │      │        │(3)該票已於89.9│
│    │      │      │      │      │      │        │  .27歸還     │
├──┼───┼───┼───┼───┼───┼────┼───────┤
│ 十 │89.1. │89.1. │一百五│己○○│有    │328435  │(1)同右        │
│ 七 │17    │30    │十萬元│      │(見90 │        │(2)票據影本見90│
│    │      │      │      │      │他字10│        │  偵字4610號卷│
│    │      │      │      │      │97號卷│        │  第15頁      │
│    │      │      │      │      │第35頁│        │(3)該票已於89.9│
│    │      │      │      │      │)     │        │  .27歸還     │
├──┼───┼───┼───┼───┼───┼────┼───────┤
│ 十 │89.9. │89.10.│二百一│己○○│無    │000186  │(1)同日告訴人簽│
│ 八 │27    │10    │十萬元│      │      │        │  立切結書(見9│
│    │      │      │      │      │      │        │  0偵卷4610卷 │
│    │      │      │      │      │      │        │  第27頁)     │
│    │      │      │      │      │      │        │(2)同日被告另簽│
│    │      │      │      │      │      │        │  立切結書(見9│
│    │      │      │      │      │      │        │  0偵卷4610卷 │
│    │      │      │      │      │      │        │  第28頁)     │
│    │      │      │      │      │      │        │(3)票據影本見90│
│    │      │      │      │      │      │        │  偵字4610號卷│
│    │      │      │      │      │      │        │  第120頁     │
└──┴───┴───┴───┴───┴───┴────┴───────┘
